臺灣桃園地方法院刑事判決　　　　　　　99年度訴緝字第70號
公　訴　人　臺灣桃園地方法院檢察署檢察官
被　　　告　蔡進發
指定辯護人　本院公設辯護人陳瑞明
上列被告因違反毒品危害防制條例等案件，經檢察官提起公訴（
98年度偵字第5502號），本院判決如下：
    主  文
蔡進發共同運輸第三級毒品，累犯，處有期徒刑伍年肆月，扣案
之第三級毒品愷他命（驗餘毛重參仟參佰貳拾玖點零陸公克）、
用以夾藏包裝第三級毒品愷他命之貨箱壹個（內有肆小箱、拾貳
個音響喇叭）、搭配門號0000000000、000000
0000號行動電話之手機貳支（含SIM 卡共貳枚），均沒收；
又共同行使偽造私文書，足以生損害於他人，累犯，處有期徒刑
參月，快遞簽收單上偽造之「許志祥」之署押壹枚沒收。應執行
有期徒刑伍年伍月，扣案之第三級毒品愷他命（驗餘毛重參仟參
佰貳拾玖點零陸公克）、用以夾藏包裝第三級毒品愷他命之貨箱
壹個（內有肆小箱、拾貳個音響喇叭）、搭配門號000000
0000、0000000000號行動電話之手機貳支（含
SIM 卡共貳枚）、快遞簽收單上偽造之「許志祥」之署押壹枚均
沒收。
    事  實
一、蔡進發前於民國95年間因公共危險案件，經臺灣臺南地方法
    院以95年度交簡字第2771號判決判處有期徒刑3 月確定，並
    於96年3 月2 日易科罰金執行完畢。詎猶不知悔改，明知愷
    他命（Ketamine）係屬毒品危害防制條例第2 條第2 項第3
    款之第三級毒品，不得運輸，且係行政院依懲治走私條例第
    2 條第3 項授權公告之「管制物品項目及其數額」所列甲項
    第4 款之管制進出口物品，不得私運進口，竟與真實姓名年
    籍不詳、綽號「阿牛」之成年男子共同基於運輸第三級毒品
    愷他命及私運管制物品進口之犯意聯絡，推由蔡進發依「阿
    牛」之電話指示，於愷他命包裹運送物到達「阿牛」指定地
    點時，以「阿牛」指定之收件人名義，簽收該愷他命包裹運
    送物，雙方並約定，事成後蔡進發可獲得新臺幣（下同）15
    ,000元之報酬。謀議既定，「阿牛」即於98年2 月26日某時
    ，將由不詳管道取得之第三級毒品愷他命（驗前毛重3345公
    克）夾藏於音響喇叭之音箱內，放入紙箱封裝後，在大陸地
    區委由不知情之加瑟（廣東）海空聯運公司人員，填寫收件
    人「許志祥」、地址「臺中市○○區○○路4 段997 號12樓
    」、聯絡電話0000000000號後，由加瑟（廣東）海空聯運公
    司委託三達快遞公司、經臺灣立吉航空貨運公司向海關以「
    音響設備」之品項申報進口，擬經由快遞空運進入臺灣地區
    ；另於98年3 月4 日晚間某時，在臺中市市○路某處交付搭
    配門號0000000000號行動電話使用之機具1 支（含SIM 卡1
    枚）予蔡進發，供作運毒聯絡之用。嗣上開貨物於同年3 月
    4 日經復興航空公司以GE-0356 號航班由澳門運輸進入我國
    境內，於翌日凌晨2 時許，經內政部警政署航空警察局人員
    在通關時以X 光儀器檢測時發覺有異，遂會同財政部臺北關
    稅局人員拆封，經初步檢驗試劑確認其內為第三級毒品愷他
    命後，該查緝人員為逮捕該貨物之實際收受人，乃循線續予
    追查；而蔡進發以其持用之000000 0000 號行動電話與「阿
    牛」聯繫得知毒品已運抵臺灣後，即以前開0000000000號行
    動電話與承攬運送上開貨物之亞諾士航空貨運承攬公司聯絡
    ，並於同日下午2 時25分前往臺中市南屯區○○○○街439
    號上開貨運公司領取前開貨物時，與綽號「阿牛」之成年男
    子復基於偽造文書之犯意聯絡，由蔡進發在貨物簽收單上，
    偽造「許志祥」之署押1 枚，再將該快遞簽收單交還快遞人
    員而行使，因而受領上開貨物，足生損害於臺灣亞諾士貨運
    承攬公司對於快遞包裹寄送管理之正確性及許志祥本人。旋
    經警當場表明身分查獲，並扣得第三級毒品愷他命（驗餘毛
    重3329.06 公克，純度約99% ，驗前純質淨重約3296.70 公
    克）、用以夾藏包裝第三級毒品愷他命之貨箱（內有4 小箱
    、12個音響喇叭）1 個、及搭配門號0000000000、00000000
    00之行動電話2 支（含SIM 卡2 枚），始悉上情。
二、案經內政部警政署航空警察局移送臺灣桃園地方法院檢察署
    檢察官偵查起訴。
    理  由
一、本案所引用之供述及非供述證據，經本院依法踐行調查證據
    程序，檢察官、被告、指定辯護人均不爭執各該證據之證據
    能力，且亦查無依法應排除其證據能力之情形，是後述所引
    用證據之證據能力均無疑義，先予敘明。
二、上開犯罪事實，業據被告蔡進發於本院審理時坦承不諱（見
    本院訴緝字卷第53頁），核與證人即立吉航空貨運公司員工
    陳青鋒於警詢中所為證述情節相符，並有加瑟（廣州）海空
    聯運公司託運單、三達快遞有限公司貨物簽收單、航空警察
    局安全檢查隊X 光檢查儀注檢貨物報告表、進口快遞貨物簡
    易申報單、財政部臺北關稅局扣押貨物收據、搜索筆錄、內
    政部警政署航空警察局扣押物品清單及照片、監視器翻拍畫
    面2 張、門號0000000000號、0000000000號、0000000000號
    行動電話之雙向通聯紀錄各1 份在卷可稽。而扣案之白色晶
    體經送請內政部警政署刑事警察局以氣相層析/ 質譜分析法
    及核磁共振分析法鑑定結果，均檢出第三級毒品愷他命（驗
    前毛重3345公克，取0.94公克鑑定用罄，餘3329.06 公克，
    純度約99% ，驗前純質淨重約3296.70 公克），此有該局98
    年3 月23日刑鑑字第0980032617號鑑定書1 份附卷可參；此
    外，復有扣案用以夾藏包裝第三級毒品愷他命之貨箱1 個（
    內有4 小箱、12個音響喇叭）、搭配門號0000000000號、00
    00000000號行動電話2 支（含SIM 卡共2 枚）等可資佐證，
    堪認被告前揭自白，核與前揭事證所顯示之內容事實均相符
    合，應堪採信。
三、新舊法比較:
    查被告行為後，毒品危害防制條例第4 條於98年5 月20日修
    正公布，茲依刑法第2 條第1 項「按行為後法律有變更者，
    適用行為時之法律，但行為後之法律有利於行為人者，適用
    最有利於行為人之法律」之規定，說明如下：查被告行為時
    之毒品危害防制條例第4 條第3 項規定：「製造、運輸、販
    賣第三級毒品者，處5 年以上有期徒刑，得併科新臺幣5 百
    萬元以下罰金」，修正後則規定：「製造、運輸、販賣第三
    級毒品者，處5 年以上有期徒刑，得併科新臺幣7 百萬元以
    下罰金」。核修正後之規定，得併科之罰金顯已提高，應以
    被告行為時之規定對被告較為有利。
四、論罪科刑：
  (一)按愷他命屬毒品危害防制條例第2 條第2 項第3 款所定之第
    三級毒品，亦為行政院依懲治走私條例依法授權公告「管制
    物品項目及其數額」甲項第4 款之管制進出口物品；且按懲
    治走私條例第12條另特別規定：自大陸地區私運物品進入臺
    灣地區，或自臺灣地區私運物品前往大陸地區者，以私運物
    品進口、出口論，適用本條例規定處斷；是核被告所為，係
    犯修正前毒品危害防制條例第4 條第3 項之運輸第三級毒品
    罪，及懲治走私條例第12條、第2 條第1 項之私運管制物品
    進口罪及刑法第216 條、第210 條之行使偽造私文書罪。另
    被告偽造署押乃為偽造私文書之階段行為，而其偽造私文書
    之低度行為又為行使偽造私文書之高度行為所吸收，皆不論
    罪。被告與綽號「阿牛」之成年人間，就上開犯行有犯意聯
    絡及行為分擔，均為共同正犯。被告利用不知情之加瑟（廣
    東）海空聯運公司、三達快遞公司、立吉航空貨運公司、復
    興航空公司、亞諾士航空貨運承攬有限公司完成運輸第三級
    毒品愷他命，係屬間接正犯。再被告以一私運行為，觸犯私
    運管制物品進口罪、運輸第三級毒品罪，屬想像競合犯，應
    依刑法第55條之規定，從一重之運輸第三級毒品罪處斷。被
    告所犯運輸第三級毒品罪、行使偽造私文書罪，犯意各別、
    行為互殊，應分論併罰之。又被告有事實欄所示之科刑及執
    行紀錄，有卷附臺灣高等法院被告前案紀錄表1 份可稽，其
    受有期徒刑之執行完畢後，5 年以內故意再犯有期徒刑以上
    之罪，為累犯，應依刑法第47條第1 項之規定加重其刑。
  (二)再按犯毒品危害防制條例第4 條第1 項販賣第1 級毒品罪，
    供出毒品來源，因而破獲者，依同條例第17條得減輕其刑之
    規定。其所稱「供出毒品來源，因而破獲者」，係指被告供
    出毒品來源之有關資料，諸如前手之姓名、年籍、住居所、
    或其他足資辨別之特徵等，使調查或偵查犯罪之公務員因而
    對之發動調查或偵查並破獲者而言。申言之，被告之「供出
    毒品來源」，與調查或偵查犯罪之公務員對之發動調查或偵
    查並進而破獲之間，論理上須具有先後且相當的因果關係，
    非謂被告一有「自白」、「指認」毒品來源之人，而破獲在
    後，即得依上開規定予以減刑。若被告供出毒品來源者之前
    ，調查或偵查犯罪之公務員已有確切之證據，足以合理之懷
    疑被告所供販賣毒品來源之人，則嗣後之破獲與被告之「供
    出毒品來源」間，即欠缺先後且相當的因果關係，自不得適
    用上開規定予以減刑（最高法院97年度臺上字第1475號判決
    參照）。茲被告蔡進發固於本院審理中舉發楊煌正共同參與
    本件運輸毒品之犯行，惟迄至本院言詞辯論終結時為止，尚
    未因而查獲該人之犯行，是本件既未因被告蔡進發有自白而
    查獲本件販賣毒品之正犯或共犯，即無修正後毒品危害防制
    條例第17條第1 項規定適用之餘地，併此敘明。
  (三)爰審酌被告運輸進入我國境內之第三級毒品愷他命重達3 公
    斤、對國人之健康危害至鉅，其不思以正途賺取財物，僅為
    圖得一己之私利，無視於國家防制毒品危害之禁令，竟參與
    運送毒品以牟利，不僅將助長毒品氾濫，戕害他人之身心發
    展，且足以使購買而施用者導致精神障礙、性格異常，甚至
    造成生命危險之生理成癮性及心理依賴性，戕害國民身心健
    康，惟念其犯後在本院審理時已坦承犯行，非無悔悟之心，
    且被告所運輸之毒品，尚未向外流通而生實害等一切情狀，
    量處如主文所示之刑，並定應執行之刑，以示警惕。
五、沒收部分：
  (一)按毒品危害防制條例對於查獲之製造、運輸、販賣、意圖販
    賣而持有、以非法方法使人施用、引誘他人施用及轉讓第三
    、四級毒品之沒收，並無特別規定，如其行為已構成犯罪，
    則該毒品即屬不受法律保護之違禁物，應回歸刑法之適用，
    依刑法第38條第1 項第1 款之規定沒收之，始為適法（最高
    法院99年度台上字第2733號判決意旨參照）。是本件扣案之
    第三級毒品愷他命（驗前總毛重3345公克，取0.94公克鑑定
    用罄，驗餘毛重3329.06 公克，純度約99% ，驗前總純質淨
    重約3296.70 公克），既係毒品危害防制條例所規定之第三
    級毒品，因被告運輸該毒品已構成犯罪，則該毒品即屬不受
    法律保護之違禁物，不問屬被告所有與否，均應依刑法第38
    條第1 項第1 款之規定，宣告沒收之（至鑑驗耗損之愷他命
    ，既已滅失，自無庸併予宣告沒收）。
  (二)扣案之夾藏毒品貨箱1 個（內有4 小箱、12個音響喇叭），
    以及搭配門號0000000000號行動電話機具1 支（含SIM 卡1
    枚），均屬共犯「阿牛」所有，而前開夾藏毒品貨箱、音響
    喇叭均係作為毒品外包裝之用，有防止毒品愷他命裸露、逸
    出及潮濕之功用，並便於分裝、攜帶、運輸毒品所用之物；
    至上開行動電話機具（含SIM 卡1 枚）則為被告與共犯「阿
    牛」聯絡本件運輸第三級毒品愷他命事宜所用之物，均應依
    同條例第19條第1 項前段規定諭知沒收。
  (三)另扣案搭配門號0000000000號行動電話機具1 支（含SIM 卡
    1 枚），為被告所有，供其與共犯「阿牛」聯繫本件運輸第
    三級毒品愷他命事宜所用之物，此為被告自承在卷（見本院
    訴緝字卷第52頁），是上開行動電話亦應依毒品危害防制條
    例第19條第1 項前段規定沒收。至搭配門號0000000000號行
    動電話機具1 支則非被告所有，亦與本件犯罪無關，復非屬
    違禁物，自不併予沒收，附此敘明。
  (四)扣案之三達快遞有限公司簽收單上「許志祥」之署押1 枚，
    不問屬於犯人與否，應依刑法第219 條之規定宣告沒收。
  (五)末查共犯「阿牛」固允諾事成後將以15,000元之代價給予被
    告報酬，惟此既尚未經被告收取，自非屬犯罪所得之財物，
    無庸為沒收之諭知。
據上論斷，應依刑事訴訟法第299 條第1 項前段，修正前毒品危
害防制條例第4 條第3 項，毒品危害防制條例第19條第1 項，懲
治走私條例第2 條第1 項、第11條、第12條，刑法第2 條第1 項
前段、第11條、第28條、第216 條、第210 條、第55條、第51條
第5 款、第47條第1 項、第219 條、第38條第1 項第1 款，判決
如主文。
本案經檢察官張聰耀到庭執行職務。
中    華    民    國  100     年    1     月    31    日
                  刑事第十二庭  審判長法  官  許雅婷
                                      法  官  羅國鴻
                                      法  官  陳威帆
以上正本證明與原本無異。
如不服本判決應於收受判決後10日內向本院提出上訴書狀，並應
敘述具體理由。其未敘述上訴理由者，應於上訴期間屆滿後20日
內向本院補提理由書( 均須按他造當事人之人數附繕本) 「切勿
逕送上級法院」。
                                      書記官  吳玉蘭
中    華    民    國   100    年    1     月    31    日
附錄本案論罪科刑法條：
修正前毒品危害防制條例第4條第3項
製造、運輸、販賣第三級毒品者，處5 年以上有期徒刑，得併科
新臺幣5 百萬元以下罰金。
懲治走私條例第2條第1項
私運管制物品進口、出口逾公告數額者，處7 年以下有期徒刑，
得併科新臺幣3 百萬元以下罰金。
懲治走私條例第12條
自大陸地區私運物品進入臺灣地區，或自臺灣地區私運物品前往
大陸地區者，以私運物品進口、出口論，適用本條例規定處斷。
刑法第216條
行使第 210 條至第 215 條之文書者，依偽造、變造文書或登載
不實事項或使登載不實事項之規定處斷。
刑法第210條
偽造、變造私文書，足以生損害於公眾或他人者，處 5 年以下
有期徒刑。